【裁判字號】    98,上訴,3899
【裁判日期】    980930
【裁判案由】    毒品危害防制條例
【裁判全文】
臺灣高等法院刑事判決                98年度上訴字第3899號
上  訴  人
即  被  告  甲○○
上列上訴人因違反毒品危害防制條例案件，不服臺灣板橋地方法
院98年度訴字第1245號，中華民國98年4 月30日第一審判決（起
訴案號：臺灣板橋地方法院檢察署98年度毒偵字第722 號），提
起上訴，本院判決如下：
    主  文
上訴駁回。
    事  實
本審認定之事實與第一審判決書所記載之事實相同，茲引用之。
    理  由
一、按依刑事訴訟法第350條、第361條、第362條、第367條規定
    ，不服地方法院之第一審判決而上訴者，須提出上訴書狀，
    並應敘述具體理由，為上訴必備之程式；其所提出之書狀未
    敘述上訴理由，或僅曾以言詞陳述上訴理由者，均應於上訴
    期間屆滿後20日內補提理由書於第一審法院。第一審法院經
    形式審查，認逾期未補提上訴理由者，應定期間先命補正；
    逾期未補正者，為上訴不合法律上之程式，應以裁定駁回。
    倘已提出上訴理由，但所提非屬具體理由者，則由第二審法
    院以上訴不合法律上之程式，判決駁回。而所謂具體理由，
    必係依據卷內既有訴訟資料或提出新事證，指摘或表明第一
    審判決有何採證認事、用法或量刑等足以影響判決本旨之不
    當或違法，而構成應予撤銷之具體事由，始克當之（例如：
    依憑證據法則具體指出所採證據何以不具證據能力，或依憑
    卷證資料，明確指出所為證據證明力之判斷如何違背經驗、
    論理法則）；倘僅泛言原判決認定事實錯誤、違背法令、量
    刑失之過重或輕縱，而未依上揭意旨指出具體事由，或形式
    上雖已指出具體事由，然該事由縱使屬實，亦不足以認為原
    判決有何不當或違法者（例如：對不具有調查必要性之證據
    ，法院未依聲請調查亦未說明理由，或援用證據不當，但除
    去該證據仍應為同一事實之認定），皆難謂係具體理由，俾
    與第二審上訴制度旨在請求第二審法院撤銷、變更第一審不
    當或違法之判決，以實現個案救濟之立法目的相契合，並節
    制濫行上訴（最高法院97年度台上字第892 號、97年度台上
    字第1402號、98年度台上字第2133號、98年度台上字第2158
    號、98年度台上字第2189號、98年度台上字第2204號等判決
    意旨參照）。又原審法院對上訴書狀有無記載理由，為形式
    上之審查，認有欠缺，且未據上訴人自行補正者，固應定期
    間先命補正。然上訴理由是否具體，依96年7月4日刑事訴訟
    法第361 條修正理由三之說明，屬第二審法院審查範圍，不
    在命補正之列。
二、原審判決上訴人即被告甲○○施用第一級毒品（累犯），處
    有期徒刑10月。被告上訴意旨略以：原判決量刑過重，被告
    只因一時挫折，才誤觸法網，望法官從輕量刑，且被告正接
    受美沙冬替代療法，希望能獲得不起訴處分，且家中尚有父
    親及稚子須扶養，冀能延長開庭或執行時間，期能爭取時間
    賺錢，以分擔家計云云。
三、經查，原審判決依憑被告之自白、臺北縣政府警察局新莊分
    局毒品尿液對照表，臺灣檢驗科技股份有限公司98年2月6日
    濫用藥物檢驗報告、扣案之海洛因等證據，認定上訴人有施
    用第一級毒品海洛因之犯行，已詳敘所憑證據與認定之理由
    ，從形式上觀察並無任何憑空推論之情事，所為論斷，亦與
    經驗法則、論理法則，均屬無違。而刑之量定，為求個案裁
    判之妥當性，法律賦予法院裁量之權。量刑輕重，屬為裁判
    之法院得依職權自由裁量之事項，苟其量刑已以行為人之責
    任為基礎，並斟酌刑法第57條各款所列情狀，在法定刑度內
    ，酌量科刑，如無偏執一端，致明顯失出失入情形，上級審
    法院即不得單就量刑部分遽指為不當或違法。原判決關於科
    刑之部分，已說明被告於受有期徒刑執行完畢5 年之內再犯
    有期徒刑以上之施用第一級毒品罪，為累犯，應依刑法第47
    條第1 項之規定加重其刑，並已依刑法第57條各款所列情狀
    ，審酌被告施用毒品，足以戕害其身心，滋生其他犯罪，惡
    化治安，嚴重損及公益，且被告曾因施用毒品案件，業經觀
    察、勒戒及有期徒刑執行完畢，仍未戒斷其施用毒品之惡習
    ，竟再為本件施用毒品犯行，顯見其不思悔改，惟考量施用
    毒品行為於本質上係屬自我戕害行為，反社會性之程度應屬
    較低及其犯罪後坦承犯行，態度尚佳等一切情狀，而為量刑
    之準據，經核並無量刑輕重相差懸殊等裁量權濫用之情形。
    再查，本件被告於毒品危害防制條例施行後，既曾2 度接受
    觀察、勒戒，又經法院判處徒刑，於前案執行完畢後，復犯
    本件施用毒品罪，顯見被告確有施用毒品難以戒斷之習性。
    而被告上述施用第一級毒品之犯行，業經檢察官審酌其案情
    後予以提起公訴，被告所提出之上訴狀另附有臺北縣立醫院
    診斷證明書，其上固載被告自98年3月4日起至該院接受美沙
    冬替代療法迄今等語，惟被告本件施用第一級毒品海洛因之
    時間為98年1 月16日18時30分為警採集尿液回溯26小時內之
    某時，被告顯非於接受美沙冬療法治療中經查獲，檢察官自
    難援用毒品危害防制條例第21條第2 項規定為不起訴處分，
    則縱認被告接受美沙冬療法治療乙節屬實，亦不足以認為原
    判決有何不當或違法。上訴人所執上訴理由，純係對原判決
    就刑之量定已詳予說明審酌之事項，漫為爭執，且其所執接
    受美沙冬療法治療之事由縱使屬實，亦不足以認為原判決有
    何不當或違法之處，其顯非依據卷內訴訟資料，具體指摘判
    決於認定事實、適用法律或量刑等項有何不當或違法之處，
    揆諸前開說明，其上訴為不合法律上之程式，應予駁回。並
    不經言詞辯論為之。
據上論斷，應依刑事訴訟法第367條前段、第372條，判決如主文
。
中    華    民    國    98    年    9     月    30    日
                  刑事第二十三庭審判長法  官  許宗和
                                      法  官  沈君玲
                                      法  官  林海祥
以上正本證明與原本無異。
如不服本判決，應於收受送達後10日內向本院提出上訴書狀，其
未敘述上訴之理由者並得於提起上訴後10日內向本院補提理由書
（均須按他造當事人之人數附繕本）「切勿逕送上級法院」。
                                      書記官  林淑貞
中    華    民    國    98    年    9     月    30    日


司法院資訊處製作；財團法人民間司法改革基金會備份。
